【裁判字號】    95,訴,1254
【裁判日期】    950929
【裁判案由】    確認抵押債權不存在
【裁判全文】
臺灣高雄地方法院民事判決              95年度訴字第1254號
原      告  台新國際商業銀行股份有限公司
法定代理人  戊○○
訴訟代理人  丙○○
訴訟代理人  乙○○
訴訟代理人  甲○○
被      告  己○○
被      告  丁○○
訴訟代理人  劉錦勳律師
訴訟代理人  黃俊達律師
訴訟代理人  賴鴻鳴律師
訴訟代理人  莊信泰律師
當事人間確認抵押債權不存在事件，本院民國95年9 月19日言詞
辯論終結，判決如下：
  主  文
原告之訴駁回。
訴訟費用由原告負擔。
  事實及理由
一、原告起訴主張：被告己○○於民國（下同）83年12月19日偕
    同訴外人蘇林春芳擔任連帶保證人向原告辦理房屋貸款並簽
    發借據乙紙，惟被告己○○竟自87年2 月19日起拒絕繳付貸
    款，原告遂向台灣台南地方法院聲請執行被告己○○所提供
    之擔保品（土地坐落：台南市○○區○○段80地號、建物建
    號247 號、建物門牌台南市○○街260 巷39號），經執行後
    尚有本金2,294,166 元及自88年3 月4 日起之利息及違約金
    未付。被告己○○明知已無能力繳付貸款，竟於逾繳當日為
    避免原告之催索，與被告丁○○通謀於87年2 月19日將原其
    名下坐落高雄市○○區○○段646 地號面積2189.26 平方公
    尺權利範圍十分之一、646-5 地號面積170.31平方公尺權利
    範圍十分之一、646-6 地號面積1014.73 平方公尺權利範圍
    十分之一設定抵押權新台幣（下同）5,000,000 元，惟查其
    抵押權設立日期，係在被告己○○逾期繳款之際，且被告己
    ○○名下同區段土地尚有646-1 、646-2 、646-3 、646-4
    地號土地，竟未同時設定予被告丁○○，實與理不合，被告
    己○○於87年2 月19日逾期時，意圖脫產避免原告之追索，
    竟設定抵押予被告丁○○，且該不動產係被告己○○惟一僅
    存之財產，被告除上開財產外，已無其他財產可供追索，原
    告為行使追弁索權並保全債權，自得依民事訴訟法第247 條
    第一項前段、民法第87條第1 項、第113 條、第242 條規定
    訴請確認其設定抵押債權等不存在之必要，並求為判決：(一)
    確認被告己○○與被告丁○○就坐落高雄市○○區○○段
    646 地號面積2189.26 平方公尺權利範圍十分之一、646-5
    地號面積170.31平方公尺權利範圍十分之一、646-6 地號面
    積1014.73 平方公尺權利範圍十分之一，於87年2 月19日於
    高雄市前鎮地政事務所所為共同擔保權利價值最高限額5,00
    0, 000元抵押權及該抵押權所擔保之債權均不存在。(二)被告
    丁○○應將上開土地如前項所示之最高限額5,000,000 抵押
    權設定登記予以塗銷。
二、被告己○○辯稱：系爭抵押權87年設定當時尚未被拍賣及鑑
    價，不是為要逃避執行而設定抵押權與丁○○云云，求為判
    決如主文所示。
三、被告丁○○則以：當事人主張有利於己之事實，就其事實負
    有舉證之責，民事訴訟法第277 條定有明文。上訴人主張：
    被上訴人通謀而為虛偽意思表示，共同侵害伊之債權，自有
    先就此項事實舉證之義務。上訴人所提證據，僅能證明其債
    權之存在及系爭房屋移轉之情形，對於被上訴人應負侵權行
    為責任之故意過失事實，則未能證明。縱證人劉某、王某陳
    述房屋買賣之時日等，略有出入。亦不能據此免除上訴人應
    先負舉證之責，而謂被上訴人有共同侵權行為，最高法院73
    年度台上字第3506號判例已有明示。本件原告主張通謀虛偽
    意思表示，則應由原告先負舉證之責。查原告起訴狀亦承認
    本件有抵押權設定，所以不管效力如何，法律關係已成立，
    被告自無庸就法律關係「成立」否，再加舉證。綜上所陳，
    原告所述顯無理由等言置辯，並求為判決如主文所示。
四、按當事人主張有利於己之事實者，就其事實有舉證之責任，
    民事訴訟法第277 條前段定有明文。查：本件被告己○○對
    被告丁○○於86年12月19日借貸5,000,000 元，簽發本票一
    紙，同日設定最高限額抵押權予丁○○，而丁○○於87年2
    月19日、同月20日、21日、同年3 月5 日、同年2 月9 日分
    別依序以郵政國內匯款方式匯款給己○○500,000 元、1,70
    0, 000元、1,750,000 元、650,000 元、400,000 元，共
    5,000,000 元等有匯款收據5 張及土地謄本、抵押權設定契
    約書可查，而原告對匯款收據真正不爭執，是原告主張被告
    虛偽設定抵押權未能舉證以實其說，而被告間設定抵押權及
    匯款均有證據可憑，依首揭法條規定，原告之請求即難准許
    。
五、結論：原告之訴為無理由，依民事訴訟法第78條，判決如主
    文。
中    華    民    國    95    年    9     月    29    日
                  民事第六庭  法  官  廖正雄
以上正本係照原本作成。
如不服本判決，應於送達後20日內，向本院提出上訴狀並表明上
訴理由，如於本判決宣示後送達前提起上訴者，應於判決送達後
10日內補提上訴理由書（須附繕本）。
中    華    民    國    95    年    9     月    29    日
                              書記官  許雅惠


司法院資訊處製作；財團法人民間司法改革基金會備份。
